【裁判字號】    89,交上訴,82
【裁判日期】    890831
【裁判案由】    公共危險
【裁判全文】
臺灣高等法院刑事判決                            八十九年度交上訴字第八二號
    上訴人  即
    被      告  甲  ○
    選任辯護人  於傳鴻
右上訴人因公共危險案件，不服臺灣台北地方法院八十九年度交訴字第三九號，中華
民國八十九年四月二十九日第一審判決（起訴案號：臺灣台北地方法院檢察署八十八
年度偵字第二六三九三號）提起上訴，本院判決如左：
    主  文
上訴駁回。
    事  實
一、甲○前於民國八十四年十二月二十七日，因妨害兵役治罪條例案件，經台灣台北
    地方法院判處拘役二十日，如易科罰金，以三百元折算一日，於八十五年四月二
    日易科罰金執行完畢；又於八十六年五月二十三日，因違反建築法案件，經臺灣
    臺中地方法院判處有期徒刑三月，如易科罰金，以三百元折算一日，於八十六年
    八月二十五日易科罰金執行完畢；又於八十六年六月三十日，因違反商業登記法
    案件，經台灣彰化地方法院判處拘役四十日，如易科罰金，以三百元折算一日，
    於八十六年九月十二日執行完畢。其於八十八年九月三十日上午七時十五分許，
    駕駛動力交通工具即車牌ＢＷ－二一四九號自用小客車，沿臺北市○○○路東側
    (中正橋旁)內側車道由南往北方向行駛，途經重慶南路與福州街交岔路口，欲右
    轉福州街行駛時，同向外側車道適有成年男子乙○○駕駛一輛車牌ＱＵＮ－一七
    八號輕型機車沿重慶南路直行，甲○本應注意汽車行駛至交岔路口，在同向二車
    道道路右轉彎時，應距離交岔路口三０公尺前換入外側車道，且應注意轉彎車應
    讓直行車先行，並應注意兩車併行之間隔並隨時採取必要之安全措施，依當時天
    候、視線、路等情形又無不能注意之情事，竟疏未注意即貿然駕車右轉彎往福州
    街方向行駛，以致右後車身擦撞乙○○所駕駛該輛輕機車左後車身。乙○○駕駛
    機車失控倒地，受有左肩部、左手部及左足關節部擦挫傷等傷害（傷害部分未據
    告訴）。甲○明知其駕駛動力交通工具肇事致人受傷後逃逸，幸有在該交岔路口
    執勤員警賴嘉賢及時記下肇事車輛「ＢＷ－二一四九」車牌號碼循線查獲。
二、案經臺北市政府警察局中正第二分局移送臺灣臺北地方法院檢察署檢察官偵查起
    訴。
    理  由
一、訊據上訴人即被告甲○固坦承駕駛車牌ＢＷ－二一四九號自用小客車於上開時地
    ，與乙○○騎乘之輕型機車發生擦撞等情不諱，惟否認有過失傷害情事，亦不認
    為其有駕駛動力交通工具肇事，致人受傷而逃逸之犯行，辯稱：係乙○○撞到伊
    車輛之後尾燈，當時正值上班時間，人車眾多，為怕影響交通，所以先將車子開
    走，再回頭時已找不到人，伊並未逃逸云云。但查：右開事實，已據被害人乙○
    ○於警訊中指明（見偵查卷第十一頁正面），證人賴嘉賢於警訊亦證稱：伊目睹
    事故發生之情形，被告於事故後逃逸，伊記下車號報警處理等語（見偵查卷第十
    一頁背面），並有道路交通事故調查報告表、道路交通談話紀錄表、交通事故補
    充資料表及車損相片等件在卷可稽（見原審卷第十九頁、第二十二頁至第二十四
    頁），被害人乙○○因本件交通事故受有前揭傷害，亦有診斷證明書影本及和解
    書影本各壹紙在卷可資佐證（見偵查卷第七頁、第九頁）。按汽車行駛至交岔路
    口，在同向二車道道路右轉彎時，應距離交岔路口三０公尺前換入外側車道，且
    應注意轉彎車應讓直行車先行，並應注意兩車併行之間隔並隨時採取必要之安全
    措施，道路交通安全規則第九十四第三項、第一百零二條第一項第三款、第六款
    分別定有明文，被告駕駛自用小客車自應注意上述規定，而依當時天候、視線、
    路況等情狀，並非不能注意，被告竟疏未注意及此，貿然右轉以致肇事，其有過
    失至為明顯，又被告之過失行為與被害人之受傷間，亦有相當因果關係，本件事
    故經本院送台北市車輛行車事故鑑定委員會鑑定結果，亦認定被告右轉疏忽，有
    該委員會八十九年七月十一日北鑑審字第八九六０一五七一００號函及鑑定意見
    在卷可稽。是被告駕駛動力交通工具之肇事行為，並非無責，理當下車查看處理
    ，如因該肇事路段車流較多，亦可報警協助處理或將車駛至路旁，此一舉措，並
    無須特殊之經驗，任何汽車駕駛人均應遵守，自非期待不可能，被告竟未下車查
    看，亦未作任何處理，即行離去，殊難謂無逃逸之意圖，況被告於原審亦認為起
    訴之事實實在（見原審卷十六頁），其所辯各節，為卸責之詞，不足採信，事證
    已明，辯護人聲請再為傳喚被害人乙○○乙節，即無必要，被告駕駛動力交通工
    具肇事，致人受傷而逃逸之犯行堪以認定。
二、核被告所為，係犯刑法第一百八十五條之四駕駛動力交通工具肇事致人受傷而逃
    逸罪。被告於八十六年五月二十三日，因違反建築法案件，經臺灣臺中地方法院
    判處有期徒刑三月，如易科罰金，以三百元折算一日，於八十六年八月二十五日
    易科罰金執行完畢，此有臺灣高等法院檢察署刑案紀錄簡覆表壹件在卷可稽，其
    於五年以內再犯本件有期徒刑之罪，為累犯，應加重其刑。
三、原審以被告罪證明確，適用刑法第一百八十五條之四，第四十七條規定，並於審
    酌被告之素行，被害人受傷程度雖然輕微，但被告肇事逃逸之惡性重大，惟其已
    與被害人乙○○達成民事上和解賠償損害等一切情狀，量處有期徒刑七月，經核
    原判決認事用法，並無不合，量刑亦屬妥適，被告上訴意旨否認犯行，指摘原判
    決不當，請求撤銷改判云云，為無理由，又被告有如前述之前科，與緩刑之要件
    不合，辯護人聲請對被告宣告緩刑部分，亦無理由，均應予駁回。
據上論斷，應依刑事訴訟法第三百六十八條，判決如主文。
本案經檢察官鄭富銘到庭執行職務。
中    華    民    國    八十九    年      八        月      三十一      日
                            臺灣高等法院刑事第二十四庭
                                審判長法  官  陳  貽  男
                                      法  官  聶  齊  桓
             法  官  李  世  貴
右正本證明與原本無異。
如不服本判決應於收受送達後十日內向本院提出上訴書狀，其未敘述上訴之理由者並
得於提起上訴後十日內向本院補提理由書（均須按他造當事人之人數附繕本）。
                                      書記官  魏  汝  萍
中    華    民    國    八十九    年      九        月        四        日
附錄本案論罪科刑法條：
刑法第一百八十五條之四
駕駛動力交通工具肇事，致人死傷而逃逸者，處六月以上五年以下有期徒刑。


司法院資訊處製作；財團法人民間司法改革基金會備份。
